臺灣雲林地方法院民事判決
110年度訴字第101號
原      告  粘永堂

被      告  姚新源

            林姚嬌

兼  上二人
共      同
訴訟代理人  姚金猜

上列當事人間請求分割共有物事件，本院於民國110年3月9日言
詞辯論終結，判決如下：
    主      文
兩造共有座落雲林縣○○鎮○○○段○○○地號土地依附圖【即雲林縣虎
尾地政事務所民國一一Ｏ年二月九日土地複丈成果圖】
所示方法分割，即：
  編號Ａ所示面積二四二‧Ｏ六平方公尺土地分歸被告姚新源取得
  。
  編號Ｂ所示面積二四二‧Ｏ六平方公尺土地分歸原告取得。
  編號Ｃ所示面積二九一‧Ｏ六平方公尺土地分歸被告姚金猜取得
  。
　編號Ｄ所示面積二Ｏ四‧八二平方公尺土地分歸被告林姚嬌取得
  。
訴訟費用由被告姚金猜負擔千分之二九七，由被告林姚嬌負擔千
分之二Ｏ九，由被告姚新源與原告各負擔千分之二四七。
    事實及理由
一、原告方面：
  ㈠聲明：求為判決如主文所示。
  ㈡陳述：
　　⒈座落雲林縣○○鎮○○○段000地號，面積980平方公尺土地（下
      稱系爭土地）為兩造所共有，伊與被告姚新源之應有部分
      同為千分之247 ，被告林姚嬌之應有部分為千分之209 ，
      被告姚金猜之應有部分為千分之297。
　　⒉系爭土地為鄉村區乙種建築用地，要無因使用目的而有不
　　　能分割之情形，共有人間亦無不分割之約定，惟因被告姚
　　　新源在系爭土地之應有部分為訴外人合作金庫銀行聲請法
　　　院為假扣押中致無法以協議方式分割系爭土地，爰依民法
　　　第823 條規定請求裁判分割系爭土地。　
二、被告方面：
　  聲明及陳述：同意依原告所提方案分割系爭土地。　
三、得心證之理由：
  ㈠按各共有人，除法令另有規定外，得隨時請求分割共有物。
    但因物之使用目的不能分割或契約訂有不分割之期限者，不
    在此限（民法第823 條第1 項）。其次，共有物之分割，依
    共有人協議之方法行之。分割之方法不能協議決定者，法院
    得因任何共有人之請求，命為下列之分配：1.以原物分配於
    各共有人。但各共有人均受原物之分配顯有困難者，得將原
    物分配於部分共有人。2.原物分配顯有困難時，得變賣共有
    物，以價金分配於各共有人；或以原物之一部分分配於各共
    有人，他部分變賣，以價金分配於各共有人（同法第824 條
    第1 項、第2 項）。又共有物之應有部分經實施查封後，共
    有人（包含執行債務人及非執行債務人）仍得依民法第824
    條規定之方法，請求分割共有物。惟協議分割之結果有礙執
    行效果者，對於債權人不生效力，至於裁判分割，係法院基
    於公平原則，決定適當之方法而分割共有物，自不發生有礙
    執行效果之問題，債權人即不得對之主張不生效力（最高法
    院69年度第14次民事庭會議決議意旨參照）。再者，法院定
    共有物分割之方法應斟酌當事人之聲明，共有物之性質、經
    濟效用及全體共有人之利益等公平決定之【最高法院74年度
    第1 次民事庭會議決議㈡意旨參照】。
  ㈡經查：
    ⒈系爭土地為鄉村區乙種建築用地，為兩造所共有，原告與
      被告姚新源之應有部分同為千分之247 ，另被告林姚嬌之
      應有部分為千分之209 ，被告姚金猜之應有部分則為千分
      之297等情，業據原告提出系爭土地登記第3 類謄本1 份
      在卷（見卷內第43－45頁）為證，並為被告所不爭執。
    ⒉其次，原告主張：兩造就系爭土地並未有不分割之約定，
      亦無法令規定及使用目的上不能分割之情事，惟因被告姚
　　　新源在系爭土地之應有部分為訴外人合作金庫銀行聲請法
　　　院為假扣押中致無法以協議分割系爭土地各情，被告亦不
      爭執，並經本院調閱本院90年度執全字第1275號假扣押執
      行卷查明屬實。基此，被告姚新源在系爭土地之應有部分
      現為法院假扣押中，而依強制執行法第113條、第51條第2
       項規定，姚新源就其在系爭土地之應有部分即不得自由
      處分（包括協議分割行為）。職是，原告訴請裁判分割系
      爭土地，依前揭規定及最高法院民事庭會議決議意旨自屬
      有據。
    ⒊又系爭土地略呈長方型，東西兩側均臨道路，另系爭土地
      之北半邊東西兩側各有樓房1棟，南半邊則為空地等情，
      此有原告提出之系爭土地地籍圖謄本在卷（見卷內第17頁
      ）可稽，並經本院通知兩造到場會勘屬實，製有勘驗筆錄
      、現場照片等在卷（見卷內第51－59頁），及本院囑託雲
      林縣虎尾地政事務所測繪之系爭土地現況測量成果圖在卷
      （見卷內第67－69頁）可考。又依附圖【即雲林縣虎尾地
      政事務所110 年2月9 日土地複丈成果圖】所示方案將系
      爭土地分割分配，各共有人所分配取得之面積與其應有部
      分面積要屬相符，公告現值所示土地價值亦均等，不再發
      生互相補償問題，且被告對上開分割分配方法亦表示贊同
      。
  ㈢綜上，本院審酌前揭各情，認系爭土地依附圖所示方法分割
    分配，對各共有人尚屬公允，且符合共有人之利益，爰判決
    如主文所示。
四、本件事證已臻明確，兩造其餘之攻擊防禦方法及舉證，經審
    酌後對判決結果要無影響，故不一一論述，附此說明。
五、末按分割共有物乃具非訟事件性質，法院斟酌何種分割方法
    較能增進共有物之經濟效益，並兼顧兩造之利益，以決定適
    當之分割方法，不因何造起訴而有不同，故原告請求裁判分
    割共有物雖有理由，惟關於所支出之訴訟費用，應由共有人
    全體按其應有部分比例負擔，方屬公平，本院審酌兩造之利
    害關係，命本件訴訟費用由兩造依原應有部分比例負擔。
六、據上論結，本件原告之訴為有理由，依民事訴訟法第80條之
    1 ，判決如主文。　　
中　　華　　民　　國　　110 　年　　3 　　月　　23　　日
                  民事第一庭    法  官  蔣得忠
以上正本係照原本作成
如對本判決上訴，須於判決送達後廿日內向本院提出上訴狀。如
委任律師提起上訴者，應一併繳納上訴審裁判費。
中　　華　　民　　國　　110 　年　　3 　　月　　23　　日
                                書記官　鄭庭羽